【裁判字號】    97,審簡抗,14
【裁判日期】    971030
【裁判案由】    訴訟救助
【裁判全文】
臺灣臺北地方法院民事裁定            97年度審簡抗字第14號
抗  告  人  侯建中
相  對  人  喬揚投資股份有限公司
法定代理人  甲○○
上列當事人間聲請訴訟救助事件，抗告人對於民國97年9月8日本
院臺北簡易庭97年度北簡救字第33號裁定提起抗告，本院裁定如
下：
    主  文
抗告駁回。
抗告程序費用新臺幣壹仟元由抗告人負擔。
    理  由
一、當事人無資力支出訴訟費用者，法院應依聲請，以裁定准予
    訴訟救助，民事訴訟法第107條第1項前段定有明文。然所謂
    無資力係指窘於生活，且缺乏經濟信用者而言（最高法院43
    年台抗字第152號判例意旨參照）。再所謂當事人無資力支
    出訴訟費用，並非當事人全無財產之謂，當事人雖有財產而
    不能自由處分者，如無籌措款項以支出訴訟費用之信用技能
    ，即為無資力支出訴訟費用（最高法院 29年抗字第179號判
    例意旨亦可資參照），反面言之，倘當事人仍有籌措款項以
    支出訴訟費用之信用技能，即難謂為無資力支出訴訟費用。
二、抗告意旨略以：相對人所有之恒盛資通股份有限公司（下稱
    恒盛公司）之股權，因恒盛公司自民國97年7月1日起至98年
    6 月30日止停止營業，而仍無法行使，且抗告人目前仍積欠
    玉山銀行、中國信託、永豐銀行及國泰世華銀行卡債，抗告
    人僅繳納最低金額，實無資力支付訴訟費用，且顯非無勝訴
    之望，為此提起本件抗告，並請求廢棄原裁定云云。
三、經查，本件抗告人雖稱其目前仍積欠玉山銀行、中國信託銀
    行、永豐銀行及國泰世華銀行卡債，故無資力等語，並提出
    前揭銀行之信用卡消費對帳單影本等件為憑，惟該對帳單資
    料僅足以說明抗告人有各該明細表所示使用信用卡之行為，
    尚難謂其果已積欠各該款項，且經本院函詢各該銀行結果，
    亦均稱抗告人目前並無違約未繳納等情，有各該銀行之回函
    在卷可按，抗告人所指有積欠卡債而無資力負擔訴訟費用一
    事，已難謂可採；再參諸抗告人於96年亦另有聯華電子股份
    有限公司之股利所得，及恒盛資通股份有限公司（下稱恒盛
    公司）15,300,000股，有稅務電子閘門財產所得調件明細表
    一份附於原審卷可稽，雖然抗告人復稱恒盛公司自97年7月1
    日起至98年6月30日止仍暫停營業中，並據其提出臺北市政
    府府產業商字第09786460300號函文一份為證，惟在難認該
    公司財產狀況有經結算等堪認公司股東權利已無任何財產價
    值之情況下，自亦難謂抗告人目前所享有股權全無相當價值
    ，故其已處於無資力之狀態。因之，依前開規定說明意旨，
    抗告人既仍有相當價值之財產存在，其應仍有籌措款項以支
    出訴訟費用之信用技能，尚難認抗告人已釋明其確有無資力
    支付訴訟費用之事實，是其聲請訴訟救助，與首揭要件不符
    ，原審以抗告人未提出能即時調查之證據，以釋明其無資力
    支出訴訟費用之主張為真實，而駁回其訴訟救助之聲請，並
    無不當，抗告意旨仍指摘原裁定不當，求予廢棄，並聲請准
    予訴訟救助，為無理由，應予駁回。
四、據上論結，本件抗告為無理由，依民事訴訟法第436條之1第
    3項、第495條之1第1項、第449條第1項、第2項、第95條、
    第78條，裁定如主文。
中    華    民    國    97    年    10    月    30    日
                  民事第六庭  審判長法  官  劉坤典
                                    法  官  林秀圓
                                    法  官  林麗真
以上為正本係照原本作成
如對本裁定再抗告，須於裁定送達後10日內向本院提出抗告狀，
同時表明再抗告理由，再抗告理由須以適用法規顯有錯誤且所涉
及之法律見解具有原則上之重要性為限，經本院許可後提起再抗
告。
中    華    民    國    97    年    11    月    3     日
                                    書記官  李承翰


司法院資訊處製作；財團法人民間司法改革基金會備份。
